臺灣臺中地方法院民事判決　　　　　　 100年度訴字第1293號
原　　告　　林漢郎
被　　告　　伍麗燕
上列當事人間債務人異議之訴事件，本院於民國100年8月24日言
詞辯論終結，判決如下：
    主      文
本院100 年司拍字第32號拍賣抵押物民事裁定，於超過本金新臺
幣伍拾貳萬伍仟元及其利息、違約金之部分不得強制執行。
原告其餘之訴駁回。
訴訟費用由被告負擔44%，餘由原告負擔。
    事實及理由
甲、程序方面
壹、按言詞辯論期日，當事人之一造不到場者，得依到場當事人
    之聲請，由其一造辯論而為判決，民事訴訟法第385條第1項
    前段定有明文。
貳、查本件原告經合法通知，而未於言詞辯論期日到場，有本院
    言詞辯論筆錄、報到單等在卷可證；且核無民事訴訟 法 第
    386 條各款所列情形，爰依被告之聲請，由其一造辯論而為
    判決。
乙、實體方面
壹、原告起訴主張：
一、原告所有之坐落台中市○○區○○段414 建號、門牌號碼為
    臺中市○○區○○路26巷17弄13號與同段第255 第號土地（
    即系爭拍賣抵押物）原為訴外人黃渝峻所有。黃渝峻前因周
    轉需要，而透過賴銘得介紹向柏華地政事務所負責人陳建杉
    表示欲以前開不動產設定抵押權借貸新臺幣（下同）120 萬
    元，惟陳建杉要求需先塗銷前開不動產之第二順位抵押權登
    記始願出貸；然因黃渝峻尚欠第二順位抵押權債權人35萬餘
    元，陳建杉遂提議先設定擔保債權120 萬元之第三順位抵押
    權，始先借予黃渝峻35萬元（已預扣利息約2、3萬元），作
    為塗銷第二順位抵押權之用，俟塗銷第二順位抵押權後再交
    付其餘借款，黃渝峻遂予允諾並簽立借據、本票辦理第三順
    位抵押權登記後，陳建杉始交付抵押借款35萬元予黃渝竣。
二、嗣黃渝峻與第二順位抵押債權人陳盈智協議塗銷第二順位抵
    押權，然因故無法塗銷，且已超過陳建杉於民國98年3 月18
    日借予黃渝峻35萬元之期限。陳建杉之助理電告黃渝峻須儘
    速辦理塗銷第二順位抵押權，否則應先償還前開借款，黃渝
    峻不得已乃交付其胞姊黃文姬之支票予陳建杉，但因短期內
    無現金，只好連同利息簽發3張支票，票號各為FC0000000、
    FC0000000、FC0000000，發票日分別為98年7月16日、98年8
    月16日、98年9月16日，金額各為164,100元、159,600元、1
    75,100 元，總計498,800元以為清償。上開支票全部兌現後
    ，黃于峻曾透過賴銘得要求陳建杉塗銷上開第三順位抵押權
    ，然賴銘得因無法償還黃渝峻之借款，避不見面。嗣黃渝峻
    所設立「渝暘水電工程行」於99年3 月間因經營不善，而結
    束營業，且因積欠原告債務而以買賣為原因將系爭不動產移
    轉登記予原告，擬作為債務之擔保及延緩清償債務之期限。
三、原告於100年4月間接獲由被告向本院聲請拍賣抵押物強制執
    行之查封登記函文（100年司執字第34792號），經由黃渝峻
    詢問陳建杉，始得知陳建杉將賴銘得積欠伊之借款債務，權
    歸由黃渝峻負擔。黃渝峻與被告並不相識，而陳建杉實際交
    付黃渝峻借款金額為32萬元（預扣利息約2或3萬元餘），並
    非35萬元，又黃渝峻亦已交付上述票面總額為498,800元（
    含利息）支票三張予陳建杉作為償還借款35萬元之用。故黃
    渝峻並未積欠被告及陳建杉借款，且黃渝峻亦曾透過賴銘得
    要求陳建杉塗銷前開第三順位抵押權，均未獲置理，故本件
    第三順位抵押權及其所擔保債權均已不存在。被告據以聲請
    之強制執行程序，亦因該執行名義所載之債權不存在，依法
    應予撤銷等語。
四、並聲明：（一）本院100年度司執字第34792號強制執行程序
    應予撤銷。（二）訴訟費用由被告負擔。
貳、被告則以：
一、黃渝峻於5、6月跟被告借款開票為擔保後，還有再跟被告借
    貸一筆金錢，有其開立之支票與本票為憑。系爭借款525,00
    0元是包含設定抵押金額等語，資為抗辯。
二、並聲明：（一）原告之訴駁回。（二）訴訟費用由被告負擔
    。
參、得心證之理由
一、按執行名義無確定判決同一之效力者，於執行名義成立前，
    如有債權不成立或消滅或妨礙債權人請求之事由發生，債務
    人亦得於強制執行程序終結前，提起異議之訴，強制執行法
    第14條第2 項定有明文。次按所謂消滅債權人請求之事由，
    例如清償、提存、抵銷、免除、混同、更改解除條件成就、
    契約解除或行使撤銷權、債權讓與或債務承擔等事由；至所
    謂妨礙債權人請求之事由，例如同意延期清償、債務人行使
    同時履行抗辯權、消滅時效完成（有學者認係消滅債權人請
    求之事由，然消滅時效完成，並非請求權之消滅而係抗辯權
    之產生，故認屬妨礙債權人請求之事由為宜）等事由。查：
（一）坐落台中市○○區○○段414 建號、門牌號碼為臺中市○
      ○區○○路26巷17弄13號與同段第255 地號土地原為訴外
      人黃渝峻所有，黃渝峻嗣於99年4 月14日將前開不動產以
      買賣為原因移轉登記予本件原告；黃渝峻於98年3 月19日
      將前開不動產設定第三順位抵押權予本件被告，權利種類
      為最高限額抵押權、擔保債權總金額為120 萬元、擔保債
      權確定日期為108年3月18日；與黃渝峻曾交付其胞姊黃文
      姬之支票予陳建杉，票號各為FC0000000、FC0000000、FC
      0000000，發票日分別為98年7月16日、98年8 月16日、98
      年9月16日，金額各為164,100元、159,600元、175,100元
      ，總計498,800 元以為清償，且上開支票全部兌現；暨被
      告持本院100 年度拍字第32號民事裁定為執行名義，聲請
      拍賣前開不動產，而經本院民事執行處以100 年度司執字
      第34792 號拍賣抵押物強制執行事件受理中，尚未執行完
      畢等事實，業經證人黃渝峻結證明確，復經本院調取本院
      民事執行處100年度司執字第34792號卷核閱無誤，自堪信
      為真實。
（二）訴外人賴銘得曾借黃渝峻之支票向被告借錢525,000 元，
      此亦在系爭第三順位抵押權的擔保範圍內，故被告始不願
      塗銷系爭抵押權等事實，亦據證人黃渝峻結證明確，亦堪
      信為真實。
（三）故系爭執行名義即本院100 年度拍字第32號拍賣抵押物民
      事裁定為無確定判決同一之效力者，於系爭執行名義成立
      前，黃渝峻已清償對本件被告之部分欠款，顯有消滅債權
      人即本件被告請求之事由發生，為系爭強制執行程序之債
      務人即本件原告自得於強制執行程序終結前，提起異議之
      訴，應可認定。
二、綜上所述，原告有消滅債權人即被告請求之事由，其於系爭
    強制執行程序終結前，提起本件異議之訴，請求本院100 年
    司拍字第32號拍賣抵押物民事裁定，於超過本金525,000 元
    元及其利息、違約金之部分不得強制執行，為有理由，應予
    准許；至其餘請求則無理由，應予駁回。
三、本件事證已臻明確，兩造所為之其他主張，陳述並所提之證
    據，經審酌後，認均與本件之結論無礙，不再一一論述，併
    予敘明。
四、訴訟費用負擔之依據：民事訴訟法第79條。
中    華    民    國   100    年    9     月    5     日
                  民事第二庭  法  官  陳卿和
正本係照原本作成。
如對本判決上訴，須於判決送達後20日內向本院提出上訴狀。如
委任律師提起上訴者，應一併繳納上訴審裁判費。
中    華    民    國   100    年    9     月    5     日
                              書記官  司立文